【裁判字號】    98,交聲,250
【裁判日期】    981130
【裁判案由】    違反道路交通管理處罰條例聲明異議
【裁判全文】
臺灣基隆地方法院交通事件裁定         98年度交聲字第250號
原處分機關
即移送機關  交通部公路總局臺北區監理所基隆監理站
異  議  人
即受處分人  甲○○
                      樓
上列異議人即受處分人因違反道路交通管理處罰條例案件，對於
交通部公路總局臺北區監理所基隆監理站中華民國98年7月21日
所為之處分（原處分案號：基監字第裁42-RB0000000號），聲明
異議，本院裁定如下：
    主  文
異議駁回。
    理  由
一、原處分意旨略以：異議人即受處分人甲○○（下稱異議人）
    於民國98年5月30日下午1時10分許，駕駛K9─1938號自用小
    客車，於基隆市○○○路裕隆倉儲前路口處查獲異議人因「
    闖紅燈」（往金山方向）違規，為警攔停後製單舉發，嗣經
    基隆市警察局第四分局將舉發通知單送達異議人後，異議人
    於舉發通知單上所載之應到案日期即98年6月14日前向原處
    分機關提出申訴，經原處分機關函請舉發單位調查結果，仍
    認異議人確有前開違規行為，爰依道路交通管理處罰條例第
    53條第1項規定，裁處異議人罰鍰新臺幣（下同）2,700元，
    並依同條例第63條第1項第3款規定，記違規點數3點等語。
二、異議意旨則略以：其沒有闖紅燈，是闖黃燈，98年5月30日
    下午1時30分，其駕K9─1938車號自用小客車行經基隆市○
    ○○路裕隆倉儲前的交叉路口，當時燈號是黃燈時，其經過
    停止線過去，警察是在下一個紅綠燈的前方將其攔停，警員
    說其闖紅燈，要其出示證件給警員，其就拿證件給警員，其
    有下車跟警員講我有闖黃燈，不是闖紅燈，警員說如果有問
    題可以去申訴；當天出大太陽，該路段確實屬轉彎路段，該
    名員警躲在轉彎處之樹蔭下，再跑出來舉發，為此，異議人
    自難甘服，並於法定期間提起本件異議，求為撤銷原處分等
    語。
三、按「汽車駕駛人，行經有燈光號誌管制之交岔路口闖紅燈者
    ，處新臺幣1,800元以上5,400元以下罰鍰。」道路交通管理
    處罰條例第53條第1項定有明文。且依同條例第63條第1項第
    3款規定，另應併記違規點數3點。
四、經查：
  (一)按「行為人有本條例之情形者，應填製舉發違反道路交通管
    理事件通知單，並於被通知人欄予以勾記，其通知聯依下列
    規定辦理：一當場舉發者，應填記駕駛人或行為人姓名、性
    別、出生年月日、地址、身分證統一編號及車主姓名、地址
    、車牌號碼、車輛種類。被查獲之駕駛人或行為人為受處分
    人時，應於填記通知單後將通知聯交付該駕駛人或行為人簽
    名或蓋章收受之；拒絕簽章者，仍應將通知聯交付該駕駛人
    或行為人收受，並記明其事由及交付之時間；拒絕收受者，
    應告知其應到案時間及處所，並記明事由與告知事項，視為
    已收受。」違反道路交通管理事件統一裁罰基準及處理細則
    第11條第1項第1款定有明文。準此，本案異議人雖因否認違
    規事實，而「拒簽名」本件舉發違反道路交通管理事件通知
    單，然舉發員警既曾將此「拒簽」事由載明其上（參見卷附
    舉發違反道路交通管理事件通知單影本之所示內容），復已
    當場告知異議人違規事由、違規時、地暨其應到案之日、時
    、處所，進而明確記載關此告知事項於本件舉發違反道路交
    通管理事件通知單之上，並有本件舉發違反道路交通管理事
    件通知單影本1紙存卷為憑，則其舉發程序，依法自應視為
    業已完成。
  (二)本件異議人對於其於98年5月30日下午1時10分許，駕駛K9─
    1938號自用小客車，行經基隆市○○○路裕隆倉儲前路口（
    基隆往金山方向）處有燈光號誌管制之交岔路口，等情固不
    爭執，惟矢口否認有闖紅燈之違規行為，並以前揭情詞置辯
    。然異議人於98年5月30日下午1時10分許，駕駛上開車號自
    用小客車，行經基隆市○○○路（裕隆倉儲）前，在該路口
    燈號顯示紅燈之情況下，闖越紅燈行駛乙情，業據證人即舉
    發員警乙○○到庭具結證稱：「當天我值98年5月30日12時
    至14時之交通勤務，我有穿警員制服，我是在裕隆倉儲對面
    ，地址是基金三路大約50幾號附近，我站的位置距離異議人
    行車紅綠燈路口約4、50幾公尺，我站的位置可以看清楚有
    沒有人闖紅燈，當時異議人是在外側車道行車，內側車道有
    車子在停車等紅燈，異議人是從外側車道經過停止線闖越紅
    燈，已經紅燈約5秒左右，異議人才經過路口，異議人是紅
    燈之後約5秒之後闖紅燈經過路口，紅燈時我已經站在馬路
    上（綠燈時，我是站在人行道上），我站在馬路上，我有看
    清楚燈號已經是紅燈之後，異議人才闖紅燈，異議人到我面
    前時，我就將異議人欄停，要異議人靠邊停車，並告訴異議
    人有闖紅燈的違規事實，請異議人出示駕、行照，當場填單
    告發，異議人說他是闖黃燈，我跟異議人獎，他是闖紅燈，
    因為內側車道已經有車子停下來，而且警員也是在紅燈過後
    才站到馬路上，異議人還是堅持他是闖黃燈，我站的位置，
    我有提出位置圖。我站的位置右邊有一個紅綠燈的燈號，它
    是跟異議人所闖越紅綠燈燈號是一致的。我是看靠近我右邊
    的紅綠燈號誌是紅燈，所以異議人所闖越的紅綠燈號誌也是
    紅燈」等語（參見本院98年9月9日訊問筆錄），且有基隆市
    警察局基警交字第RB0000000號舉發違反道路交通管理事件
    通知單、證人乙○○所繪之現場位置圖在卷可稽。
  (三)再且本院於98年9月9日會同異議人、證人即警員乙○○前往
    舉發違規地點履勘，異議人闖黃燈的路口與舉發警員所站位
    置右邊紅綠燈號誌為同步，一起變換紅燈，一起變換綠燈，
    一起變換黃燈，變換號誌均為同步，且異議人經過至警員攔
    停所站位置雖係彎道，惟議人經過紅綠燈路口可看見警員所
    站位置，警員所站位置應可看到異議人經過路口之情形，有
    本院刑事勘驗筆錄及勘驗照片9張在卷可憑，堪認證人乙○
    ○所證述之前揭情節非虛。況查證人乙○○依法於上開時地
    執行交通稽查勤務，與異議人素不相識，復無何仇隙怨懟，
    當無設詞攀誣、濫行舉發之虞。且其等係於依法執行勤務時
    ，目擊異議人闖越紅燈之違規事實，嗣並經到庭具結擔保其
    所證述之真實性，衡情應無甘冒偽證之重責而虛詞構陷異議
    人之理。
  (四)按交通警察掣單舉發違反道路交通管理處罰條例所列之違規
    事實，本質上為行政處分，係公務員基於職務上之權力，依
    法就特定之具體事件所為之具公法上效果之單方面行政行為
    ，基於公務員為公法上行為具有公信力之原則，該行政行為
    當可被推定為真正，其據以依法處分之事實認定亦為正確無
    誤，本此公信原則，乃立法者賦予行政機關制定違反道路交
    通事件統一裁罰基準及處理細則，以達其維護交通秩序、安
    全之行政目的。若謂公務員所為一切行政行為均須預留證據
    以為日後之證明，顯將對於國家行政事務之推行產生阻礙，
    因此刑事訴訟法中關於犯罪證據有關之規定，與原屬於行政
    秩序罰之交通違規裁罰事件本質不合部分，於交通違規聲明
    異議案件審理程序中，自不在準用之列，其理至明。證人乙
    ○○警員於依法執行職務時，親眼目睹異議人駕車違規闖紅
    燈，旋即攔停上前舉發，嗣並就其親眼見聞於受有具結程序
    及偽證罪擔保之情形下於法院到庭為證述，所為之前開證詞
    ，對於其如何發現本件異議人駕駛車輛闖紅燈之過程，已提
    出詳實之說明，其並繪製現場之位置圖，標明其在何位置發
    現異議人闖紅燈，當無將他人闖紅燈違規認誤係異議人闖紅
    燈違規之情事。本院復查無員警有何設詞構陷或舉發錯誤之
    證據，足資證明警員有捏造事實、違法取締之情事，亦無何
    違背一般經驗或論理法則之情形，其前揭證述之情節非虛，
    自堪以採信，足證異議人確有於上揭時地行經上開路口時違
    規闖越紅燈之違規事實，應堪認定。異議人辯稱並未闖紅燈
    云云，顯與事實不符，不足採信。
五、查本案係當場攔停掣單舉發，本件舉發員警乙○○已到庭就
    異議人之違規情事結證明確，並提出繪製現場位置圖，經本
    院勘驗證人乙○○提出之繪製現場圖及本院於現場勘驗結果
    並就其證詞綜合衡量判斷，足見證人所結證並非無據，異議
    人復未提出舉發錯誤之證據，依據上開說明，已足以認定異
    議人確有闖紅燈之違規情事。
六、綜上所述，異議人上開闖越紅燈之違規行為至堪認定，從而
    原處分機關就異議人上開闖越紅燈之違規行為依道路交通管
    理處罰條例第53條第1項、第63條第1項第3款規定，裁處異
    議人罰鍰2,700元並記違規點數3點，核無違誤。本件異議人
    之異議為無理由，應予駁回。
七、據上論斷，應依道路交通案件處理辦法第19條，裁定如主文
    。
中    華    民    國    98    年    11    月    30    日
                  交通法庭法    官  鄭景文
以上正本證明與原本無異。
對於本件裁定如有不服，應於送達後5日內， 向本院提出抗告書
狀（應附繕本），敘述抗告之理由，抗告於臺灣高等法院。
中    華    民    國    98    年    11    月    30    日
                          書 記 官  李繼業


司法院資訊處製作；財團法人民間司法改革基金會備份。
